【裁判字號】    99,聲,237
【裁判日期】    990720
【裁判案由】    選派檢查人
【裁判全文】
臺灣嘉義地方法院民事裁定               99年度聲字第237號
聲  請  人  乙○○
相  對  人  世川加油站有限公司
法定代理人  甲○○
上列聲請人聲請選派檢查人事件，本院裁定如下：
    主  文
選派卓傳陣會計師為世川加油站有限公司之檢查人，檢查世川加
油站有限公司自民國九十五年十月起之業務帳目及財產情形。
聲請程序費用新臺幣壹仟元由相對人負擔。
    理  由
一、按繼續一年以上，持有已發行股份總數百分之三以上之股東
    ，得聲請法院選派檢查人，檢查公司業務帳目及財產情形，
    公司法第245 條第1 項定有明文，此項規定於有限公司亦準
    用之，同法第110 條第3 項著有明文。次按，公司法第245
    條第1項 所定聲請選派檢查人之規定，除具備繼續1 年以上
    ，持有已發行股份總數3%之股東之要件，別無其他資格之限
    制（最高法院89年度台抗字第660 號裁定要旨參照）。股份
    有限公司之股東為行使公司法所賦予之單獨股東權或少數股
    東權，時有必要直接檢查公司業務帳目及財產情形，因此，
    公司法乃於第245 條第1 項賦予少數股東對公司業務及財產
    狀況之檢查權。又為防止少數股東濫用此一權利，公司法嚴
    格其行使要件，股東需持股達已發行總股份數量3%以上，且
    必須向法院聲請選派檢查人，檢查內容並以「公司業務帳目
    及財產情形」為限，是立法上，已就行使檢查權對公司營運
    所造成之影響，與少數股東權益之保障間，加以斟酌、衡量
    。從而，倘具備繼續1 年以上持有已發行股份總數3%之股東
    之要件，聲請法院選任檢查人，對公司業務帳目及財產狀況
    為檢查，公司即有容忍檢查之義務。
二、聲請意旨略以：相對人世川加油站有限公司（下稱世川加油
    站）之公司章程第13條明訂：「公司年度總決算如有盈餘，
    應先提繳稅款，彌補已往虧損，次提百分之10為法定盈餘公
    積金，其餘除派付股息外，如尚有盈餘作百分比再分派如左
    ：(一)股東紅利百分之99.9。(二)員工紅利百分之0.1 」。聲請
    人自民國94年7 月19日世川加油站籌備成立之日起即為出資
    百分之40之股東，至今已逾5 年。世川加油站自民國95年10
    月由甲○○擔任董事開始起迄今，均未依公司法之規定，將
    公司相關財務報表交付各股東確認，及於彌補公司虧損完納
    稅捐後分派公司盈餘。聲請人歷年均要求董事長甲○○公開
    公司帳目，惟其均置之不理，致聲請人無從知悉公司營運狀
    況及盈虧，亦從未分派公司盈餘，為此爰依公司法第110 條
    第3 項準用同法第245 條第1 項規定，聲請選派相對人世川
    加油站之檢查人，檢查世川加油站自95年10月起至聲請日止
    之公司所有帳冊等語。
三、經查，聲請人主張其為相對人之股東，繼續一年以上持有相
    對人資本額百分之40之事實，業據其提出相對人有限公司變
    更登記表、公司章程等件為證，堪信為真實。是其依首開法
    條規定，聲請選任檢查人檢查相對人自95年10月起之歷年營
    運狀況，於法即無不合。又相對人法定代理人甲○○，於本
    院99年7 月13日調查程序中亦同意指派會計師為檢查人乙節
    ，有該調查筆錄可參。經本院依職權函詢臺灣省會計師公會
    推薦適當之會計師供本院遴選為檢查人，該會於99年7 月1
    日以會總發字第09901219之1 號函推薦卓傳陣會計師擔任世
    川加油站之檢查人，本院審酌卓傳陣執行會計師業務近20
    年，現為調和聯合會計師事務所高雄分所合夥會計師，與兩
    造間並無利害關係，堪認其對於公司業務、帳目及盈虧情況
    ，應能本於專業知識予以檢查，當亦能適時維護、保障聲請
    人及其他股東之權益，爰選派卓傳陣會計師為檢查人，檢查
    相對人之業務帳目及財產情形。另聲請人及相對人均應依檢
    查人之要求提出相關帳簿、表冊供檢查，並提供必要之協助
    ，選任檢查人之費用由相對人負擔，附此敘明。
四、依非訟事件法第175 條第3 項，裁定如主文。
中    華    民    國    99    年    7    月    20    日
                  民事第三庭  法  官  洪嘉蘭
以上正本係照原本作成。
如對本裁定抗告，須於裁定送達後10日內向本院提出抗告狀，並
繳納抗告費新臺幣1,000 元。
中    華    民    國    99    年    7    月    20    日
                              書記官  陳見明

司法院資訊處製作；財團法人民間司法改革基金會備份。
